臺灣高等法院民事判決　　　　　　　　 93年度再易字第159號
再審原告　　乙○○
再審被告　　甲○○
訴訟代理人　劉永培律師
當事人間侵權行為損害賠償事件，再審原告對於中華民國93年9
月29日本院93年度上字第265號確定判決提起再審，本院於94年8
月16日言詞辯論終結，判決如下：
    主  文
再審之訴駁回。
再審訴訟費用由再審原告負擔。
    事實及理由
一、再審原告主張：
    (一)關於伊請求再審被告賠償因傷無法上班，而請假21個月，
      損失薪資每月3萬元，每日2,000元，合計損失59萬8,783
      元部分，原確定判決僅准賠償16萬4,783元，而駁回逾此
      部分之薪資請求，惟原確定判決既謂伊於91年8月1日起至
      92年12月31日止因繼續門診及復健治療無法上班所損失之
      薪資，亦得向再審被告請求，則伊除在長庚紀念醫院骨科
      住院手術及門診34次外，另在同院復健科門診35次與接受
      復健治療118次，原確定判決僅就骨科住院手術及門診34
      次，及請假34日被扣薪資6萬8,000元，及看護期間被扣薪
      資9萬6,783元，合計被扣薪資16萬4,783元准許賠償，而
      就同院復健科門診35次與接受復健治療118次，因請假所
      失薪資，原確定判決以每日2,000元計算，雖有錯誤，但
      以每日1,000元計算，再審被告仍應賠償伊薪資損失12萬
      2,400元（其計算方式如下：再審原告月薪6萬元除以每月
      30日，日薪2,000元，扣除公司給付半薪計算，請假期間
      損失日薪1,000元，＝復健科門診35次＋接受復健治療118
      次×1000元＝153000元×80﹪＝122,400元）部分，漏未
      斟酌，原確定判決顯就足以影響判決之重要證物（即證27
      ），漏未斟酌，依民事訴訟法第497條規定，伊自得提起
      再審之訴。
    (二)計程車車資共計6萬9,996元，原確定判決僅准許1萬8,900
      元，惟伊在長庚紀念醫院住院手術必須在長庚紀念醫院林
      口總院（因長庚紀念醫院台北門診中心僅看門診），單程
      車資為550元。又伊住所至中興醫院車資，單程為250元3
      次、255元1次、260元1次、265元1次、300元1次；伊住所
      至長庚紀念醫院台北門診中心，單程車資為165元2次、
      170元86次、175元73次、180元100次、185元10次，原確
      定判決竟不論車程之長短、紅綠燈停車時間之差異，一律
      以175元計算，亦有就足影響於判決之重要證物漏未斟酌
      之違法，依民事訴訟法第497條規定，伊亦得提起再審之
      訴。並再審聲明：聲明：(一)原確定判決關於駁回再審原告
      請求賠償請假所失薪資12萬2,400元及交通費4萬0,848 元
      之訴部分及該部分訴訟費用之裁判均廢棄。(二)原判決關於
      駁回下開第3項之訴部分廢棄。(三)再審被告應再給付再審
      原告16萬3248元，及自92年8月5日起至清償日止按年息百
      分之5計算之利息。
二、再審被告則以：
    (一)再審原告雖於93年10月11日「民事再審之訴狀」中，提出
      主張就後者之同院復健科門診35次與接受復健治療118次
      ，因請假所失薪資12萬2,400元部分漏未斟酌云云。惟查
      再審原告於前訴訟程序中，係未曾提出上開之主張及證據
      ，故為原確定判決既判力之所及，而不得提起再審之訴。
    (二)再審原告雖然月薪6萬元，惟每月公司尚給付3萬元，故再
      審原告被扣日薪係應為1,000元，非為2,000元，故再審原
      告請假34日，被扣薪共3萬4,000元，總計再審原告自91年
      4月3日至92年12月31日被扣薪13萬0,783元（其計算式為
      ：96,783元+34,000元=130,783元）。原確定判決誤命再
      審被告多給付2萬7,200元【其計算式為：（164,783元－
      130,783元）×0.8＝27,200元】，故再審原告不得再請求
      所失薪資。
    (三)有關計程車資部分，原確定判決已認定應賠償1萬8,900元
      ，逾此部分之請求尚難准許。並答辯聲明：再審之訴駁回
      。
三、兩造不爭執事項：
    本院93年度上字第265號民事判決已確定，台北市政府警察
    局大同分局交通分隊輕微交通事故自行息事紀錄表之「息事
    條件欄」記載：「第一當事人願以新台幣二千元整負責賠償
    第二當事人，雙方達成和解」，原確定判決已判決再審被告
    需賠償再審原告醫療費用2萬9,874元、看護費13萬6,000元
    、工作損失16萬4,783元、計程車資1萬8,900元、精神慰撫
    金40萬元，合計74萬9,557元，再審原告與再審被告應負擔
    之過失責任比例為2比8計算，再審原告得請求之金額為59萬
    9,646元，再扣除再審原告已受友聯產物險股份有限公司理
    賠保險金10萬0,497元，及再審被告於車禍事故當日已給付
    再審原告賠償金2,000元後，再審被告應賠償再審原告49萬
    7,149元及法定遲延利息等事實，為兩造所不爭執（見本院
    再易字第159號卷《下稱本院再易字卷》第45頁之筆錄、第
    47頁之書狀），並有本院93年度上字第265號民事判決及自
    行息事紀錄表可證（見本院再易字卷第3頁至第12頁、臺灣
    台北地方法院92年度訴字第4634號卷第13頁），堪信為真實
    。
四、本件經依民事訴訟法第463條準用同法第270條之1第1項第3
    款規定，整理並協議簡化爭點後，兩造同意就本院94年6月6
    日準備程序中，兩造協議簡化之爭點為辯論範圍，其爭點為
    ：原確定判決是否有足以影響判決之重要證物漏未斟酌？再
    審原告得否依民事訴訟法第497條提出本件再審之訴？茲分
    述如下：
    (一)按不得上訴於第三審法院之事件，經第二審確定之判決，
      如就足影響於判決之重要證物，漏未斟酌者，亦得以再審
      之訴對之聲明不服，民事訴訟法第497條固定有明文。惟
      所謂就足以影響於判決之重要證物漏未斟酌之情形，係指
      第二審言詞辯論終結前，已經存在並已為聲明之證物，而
      第二審並未認為不必要而仍忽略證據聲明未為調查，或已
      為調查而未就其調查之結果予以判斷，且以該證物足以動
      搖原確定判決之基礎者為限。
    (二)經查再審原告於前訴訟程序一審中係提起刑事附帶民事訴
      訟，請求再審被告給付80萬8,260元及法定遲延利息（見
      臺灣台北地方法院《下稱台北地院》92年度北交簡附民字
      第26號卷《下稱附民卷》第2頁之書狀），嗣經台北地院
      以92年度訴字第4634號判決駁回再審原告之訴及假執行之
      聲請（見台北地院以92年度訴字第4634號卷第75頁之判決
      ），再審原告不服提起上訴，並擴張應受判決事項之聲明
      ，請求再審被告給付192萬9,950元及法定遲延利息（見本
      院93年度上字第265號卷《下稱原確定判決卷》第10頁之
      書狀），而關於工作損失部分，再審原告係請求自91年4
      月請假9日被扣薪資1萬4,783元，同年5月請假17日被扣薪
      資2萬2,000元，91年6月起至92年11月請假18月，每月被
      扣薪資3萬元，合計被扣薪資54萬元，92年12月請假17日
      被扣薪資2萬2,000元，總計被扣薪資（即所失利益）為59
      萬8,783元，並提出薪資袋為證（見原確定判決卷第295頁
      背面之書狀、第78頁至第85頁之薪資袋），足見再審原告
      於91年4月起至92年12月間確因受傷赴醫院治療。
    (三)又再審原告雖於93年4月19日向原確定判決法院提出之「
      民事補充上訴理由狀（二）」之四記載：「…上訴人（即
      再審原告）於91年5月24日至93年4月9日共門診35次與接
      受復健治療共118次，仍須門診繼續追蹤與治療，有長庚
      紀念醫院診斷書（證二十七-即原確定判決卷第129頁之診
      斷證明書）外，醫囑若不小心保養，須再換關節。…亦有
      長庚紀念醫院診斷證明書（證二十八）可證」（見原確定
      判決卷第111頁之書狀），另再審原告雖於93年6月28  日
      ，向原確定判決法院提出之「民事聲請函查、勘驗、傳訊
      證人及補充上訴理由狀（四）之四，記載：「…上訴人（
      即再審原告）自91年5月13日住院起至92年12月間，因復
      健多達118次，骨科門診34次，復健科門診35次，…故無
      法上班工作，有證四、五、十六、十七、二十一、二十二
      、二十七、四十四、四十五、四十六等長庚紀念醫院診斷
      證明書可證上訴人（即再審原告）確實無法上班工作」（
      見原確定判決卷第220頁背面之書狀），同狀之六，亦記
      載：「…查上訴人（即再審原告）於91年5月24日至93 年
      4月9日共門診35次與接受復健治療118次。…有證二十
      七：長庚紀念醫院93年4月9日診斷證明書可證」（見原確
      定判決卷第220頁背面之書狀）云云。惟查原確定判決係
      依再審原告所提出之醫療收據核對看門診及作復健治療之
      日期，而認定：「…上訴人（指再審原告）於91年8月1日
      至92年12月31日共至該院34次（91年8月1日、9日、22 日
      、9月12日、26日、10月3日、31日、11月28日、12月12日
      、92年1月9日、2月6日、27日、3月6日、20日、4月9日、
      10日、17日、24日、5月1日、30日、6月6日、7月3日、14
      日、17日、24日、31日、8月28日、9月25日、27  日、10
      月6日、12月11日、18日、22日、29日）…上訴人逾此部
      分之薪資損失請求，並未舉證證明其與被上訴人之侵權行
      為有何相當因果關係，所請自屬無據，不應准許」（見本
      院再易字卷第10頁之判決）。本院再次審酌再審原告所提
      出之長庚紀念醫院醫療費用收據所載日期，其於91年8月1
      日至92年12月31日共至該院之日期僅為34日，其中91年8
      月1日之收據有2張、同年月9日收據有1張、同年月22日收
      據有4張、同年9月12日收據有2張、同年月26日收據有2張
      、同年10月3日收據有3張、同年月31日收據有3張、同年
      11月28日收據有1張、同年12月12日收據有1張、92年1月9
      日收據有1張、同年2月6日收據有1張、同年月27日收據有
      1張、同年3月6日收據有3張、同年月20日收據有1張、同
      年4月9日收據有1張、同年月10日收據有1張、同年月17日
      收據有2張、同年月24日收據有1張、同年5月1日收據有1
      張、同年月30日收據有2張、同年6月6日收據有2張、同年
      7月3日收據有1張、同年月14日收據有1張、同年月17日收
      據有2張、同年月24日收據有3張、同年月31日收據有3張
      、同年8月28日收據有1張、同年9月25日收據有1張、同年
      27日收據有1張、同年10月6日收據有1張、同年12月11 日
      收據有1張、同年月18日收據有3張、同年月22日收據有1
      張、同年月29日收據有1張（見附民卷第23頁至第38頁之
      醫療費用收據、原確定判決卷第47頁至第60頁之醫療費用
      收據），足見再審原告於91年8月1日至92年12月31日雖至
      長庚紀念醫院門診及接受復健治療，惟上開期間，其中數
      日有2張以上之收據，再審原告亦自認骨科門診與復健科
      排班時間不同，我要看兩種醫師（見本院再易字卷第55頁
      之筆錄），可知再審原告於同日內有同時看門診及作復健
      治療之情形，縱同日有同時看門診及作復健治療之情形，
      惟請假僅1天，不可能同日請2天假；且再審原告所主張原
      確定判決漏未審酌之證二十七之診斷證明書（見原確定判
      決卷第129頁之診斷證明書）係記載：「病患於91年5月24
      日至93年4月9日共門診35次與接受復健治療共118次」，
      然再審原告係請求「至92年12月31日」之工作損失，且再
      審原告有同日同時看門診及作復健治療之情形，而原確定
      判決係依再審原告所提出之醫療收據核對看門診及作復健
      治療之日期，雖認定再審原告於91年8月1日至92年12月31
      日共至該院34次，惟正確應為34天，而非34次，原判決之
      記載確有疏略，但認定之日數，合計總日數為34天並無錯
      誤。足證原確定判決就此部分，並無民事訴訟法第497條
      所規定，足以影響於判決之重要證物漏未斟酌之再審事由
      。是再審原告主張原確定判決有足以影響判決之重要證物
      漏未斟酌之事由，自不可取。
    (四)關於計程車資部分，再審原告主張伊因受重傷而右下肢腫
      脹疼痛，膝關節活動度受限，即使穿戴支架及柺杖仍有動
      作障礙，住院、通院、退院必須乘坐計程車，就醫之交通
      費，共計6萬9,960元，並提出診斷證明書及計程車費收據
      為證（見原確定判決卷第76頁之診斷證明書、第62頁至第
      73頁之計程車計費收據、附民卷第45頁至第98頁之計程車
      計費收據）。原確定判決以再審原告居住於台北市○○區
      ○○街，審酌其住所與長庚紀念醫院及中興醫院間之距離
      ，及其所提出之計程車費收據，認自再審原告前址住處搭
      乘計程車前往長庚紀念醫院及中興醫院車資單程以175元
      為適當，雖非以再審原告提出之計程車資收據據實計算，
      然按民事訴訟法第496條第1項第1款所謂適用法規顯有錯
      誤，應以確定判決違背法規或現存判例解釋或消極不適用
      法規，顯然影響於判決者為限，不包括認定事實錯誤之情
      形在內（最高法院57年台上字第1091號及63年台上字第
      880號判例、大法官釋字第177號意旨參照）。原確定判決
      既已認定：「…認上訴人有搭乘計程車之必要，此部分車
      資即屬增加生活上之需要，而上訴人居住於台北市○○區
      ○○街，本院審酌其住所與長庚紀念醫院及中興醫院間之
      距離，及上訴人所提出之計程車費收據，認自上訴人前址
      住處搭乘計程車前往長庚紀念醫院及中興醫院車資單程以
      175元為適當，是上訴人得請求增加生活上需要之交通費
      用，應以1萬8,900元（175×54×2＝18900 ）為限，逾此
      部分之請求，尚難准許」（見本院再易卷第10頁背面之判
      決）。原確定判決既認定自再審原告住處搭乘計程車前往
      長庚紀念醫院及中興醫院車資單程以175元為適當，縱有
      錯誤，亦屬認定事實錯誤，揆諸上開說明，亦不得為提起
      再審之事由。況查再審原告因本件車禍受傷於91年4月3日
      至92年12月31日，至中興醫院看病日期分別為91年4月3日
      、13日、27日、7月27日（收據有3張）、92年3月4日；另
      前往長庚紀念醫院就診分別為91年4月15日、20日、22日
      、29日、5月3日、17日（收據有3張）、24日（收據有2張
      ）、31日（收據有2張）、6月7日、21日、7月4日、9日、
      12日、18日、19日、8月1日（收據有2張）、9日、22日（
      收據有4張）、9月12日（收據有2張）、26日（收據有2張
      ）、10月3日（收據有3張）、31日（收據有3張）、11月
      28日、12月12日、92年1月9日、2月6日、27日、3月6日（
      收據有3張）、20日、4月9日、10日、17日（收據有2張）
      、24日、5月1日、30日（收據有2張）、6月6日（收據有2
      張）、7月3日、14日、17日（收據有2張）、24日（收據
      有3張）、31日（收據有3張）、8月28日、9月25日、27
      日、10月6日、12月11日、18日（收據有3張）、22日、29
      日（見附民卷第7頁至第38頁之醫療費用收據、原確定判
      決卷第47頁至第61頁之醫療費用收據），依上開醫療收據
      之看病日期，再對照再審原告所提出之計程車收據（見附
      民卷第45頁至第98頁、原確定判決卷第62頁至第73頁之收
      據），其中非上開看病日期及無日期之收據，應扣除外，
      其餘之收據再審被告於前訴訟程序本院93年6月28日準備
      程序調查時亦自認對計程車費單價不爭執，但對天數、月
      數有意見（見原確定判決卷第217頁之筆錄），依再審原
      告提出可算入之收據如下：91年8月22日180元、91年11月
      28日185元、91年4月20日180元、91年8月9日180元、91年
      5月24日180元、92年3月20日180元有2張、92年2月27日
      180元、91年6月7日180元、91年7月12日180元、92年3月
      20日180元、91年9月26日180元、91年7月19日180元、91
      年9月12日180元、91年4月29日180元、92年4月17日180
      元、91年12月12日180元、91年9月26日180元、92年3月20
      日17 5元、92年4月17日175元、91年7月19日175元、92年
      4月10日175元、91年6月7日175元、91年7月9日175元、92
      年2月6日175元、91年9月12日175元、92年3月20日175元
      、92年3月6日175元、92年1月9日175元、91年11月28日
      175元、91年5月31日170元、91年8月9日170元、91年6月
      21日170元有2張、91年4月27日170元、91年10月3日170
      元、91年5月24日170元、91年6月21日170元、91年4月22
      日170元、92年3月4日170元、91年7月12日170元、91年7
      月4日170元、92年3月6日170元、91年9月26日170元、91
      年5月24日25 0元、91年5月3日300元、91年5月24日250元
      、91年7月18日255元、91年10月31日180元、91年5月24日
      175元、91年9月26日180元、91年9月26日180元、91年5月
      24日180元、91年10月3日175元、91年5月31日175元、91
      年4月15日170元、91年7月12日170元、91年10月31日170
      元、91年5月3日170元、91年9月12日175元、91年8月1日
      175元、92年4月17日180元、92年3月6日180元、92年4月
      10日170元、92年3月6日170元、92年4月24日180元有2張
      、91年8月1日170元有2張、91年9月12日170元、91年7月
      12日180元、92年3月6日180元、91年8月22日175元、91年
      7月19日185元、91年6月7日180元、91年5月31日175元、
      91年6月7日175元、92年1月9日170元、92年4月9日170元
      、91年12月12日170元（以上收據見附民卷第45頁至第98
      頁之收據）；於前訴訟程序本院審理時提出之收據均無日
      期，均無法算入計程車資（見原確定判決卷第62頁至第73
      頁之收據），則上開可算入之收據，170元有26張、175元
      有20張、180元有28張、185元有2張、250元有2張、255元
      有1張、300元有1張，共計為1萬4,385元（其計算式為：
      170元×26＋175元×20＋180元×28＋185元×2＋250元×
      2＋255元×1＋300元×1＝4,420元＋3,500元＋5,040元＋
      370元＋500元＋255元＋300元＝14,385元）。則原確定判
      決所為之認定，並無不利於再審原告之處，原確定判決並
      無民事訴訟法第497條所規定，足以影響於判決之重要證
      物漏未斟酌之再審事由。且認定事實縱有錯誤，亦不在得
      再審之列（最高法院57年台上字第1091號及63年台上字第
      880號判例意旨參照）。是再審原告主張原確定判決有足
      以影響判決之重要證物漏未斟酌之事由，自不可取。至和
      解之範圍，應以當事人相互間欲求解決之爭點為限，至於
      其他爭點，或尚未發生爭執之法律關係，雖與和解事件有
      關，如當事人並無欲求一併解決之意思，要不能因其權利
      人未表示保留其權利，而認該權利已因和解讓步，視為拋
      棄而消滅（最高法院57年台上字第2180號判例意旨參照）
      。故本件無須審酌兩造間之和解是否拘束原確定判決，附
      此敘明。
五、據上論結，本件再審之訴為顯無理由，依民事訴訟法第78條
    ，判決如主文。
中　　華　　民　　國　　94　　年　　8 　　月　　26　　日
                  民事第七庭審判長法　官　鄭三源
                                  法　官　周美月
                                  法　官　王聖惠
正本係照原本作成。
不得上訴。
中　　華　　民　　國　　94　　年　　8 　　月　　27　　日
                                  書記官　陳樂觀
